臺灣臺北地方法院刑事判決　　　　　　　　　　　　　九十三年度訴字第五五二號
　　公　訴　人　臺灣臺北地方法院檢察署檢察官
　　被　　　告　甲○○
　　指定辯護人　本院公設辯護人　丙○○
右列被告因行使偽造貨幣案件，經檢察官提起公訴（九十三年度偵字第四０００號）
，本院判決如左：
    主  文
甲○○行使偽造之通用紙幣，累犯，處有期徒刑年貳月，扣案偽造新臺幣壹仟圓紙
幣肆張（編號均為ＤＴ七九０三五四ＶＧ號）沒收之。
    事  實
一、甲○○前因竊盜案件，經本院於民國八十七年十月二十一日以八十七年度易字第
    二二二三號判處有期徒刑一年六月，並於刑之執行前令入勞動場所強制工作三年
    ，有期徒刑部分於九十一年六月二十八日入監服刑，甫於九十二年八月一日縮短
    刑期執行完畢出監，仍不知悔改，明知真實姓名年籍不詳綽號「天時」之成年男
    子所販賣之新臺幣（下同）一千元紙幣係屬偽造，竟意圖供行使之用，於不詳時
    、地，以二千元之代價向「天時」購買而收集偽造之千元紙幣四張（編號均為Ｄ
    Ｔ七九０三五四ＶＧ號），再於九十二年十一月二十日晚間八時三十分許，在臺
    北市○○○路○段一０八巷口乙○○開設之水果攤，持上開偽造之千元紙幣一張
    ，向乙○○購買價值一百元之水果而行使之，乙○○受領並找錢九百元給甲○○
    後，因乙○○手執該張千元紙幣觀察真偽，甲○○見狀隨即逃跑，經乙○○報警
    於同路五二巷前查獲，並扣得前開四張偽造之千元紙幣。
二、案經臺北市政府警察局中正第二分局報告臺灣臺北地方法院檢察署檢察官偵查起
    訴。
    理  由
一、訊據被告甲○○矢口否認犯行，辯稱：該四張千元紙幣係向綽號「天時」男子以
    二千元換得，因「天時」推一名坐輪椅的人，說這人身上有錢，願以一比二來換
    ，當時以為是金光黨騙人，所以不知道是偽鈔。向乙○○購買水果後，因聽到後
    面有人喊別跑，以為是有人要追打，所以才跑，並非畏罪逃逸云云。經查：
  (一)被告對於有向綽號「天時」男子以二千元代價購買四張偽造千元紙幣，並於九十
    二年十一月二十日晚間八時三十分許，在臺北市○○○路○段一０八巷口，持其
    中一張偽造千元紙幣向乙○○購買水果，經乙○○找錢後離去，嗣遭逮捕等情，
    並不否認。核與證人乙○○於本院證稱：被告向我買一百元水果，拿假的一千元
    給我，我先找錢才拿起來看，因為摸起來怪怪的，所以知道是假鈔，我看的時候
    發現是假鈔，被告馬上跑。我拿來看摸一下，被告就跑了，我就追他，抓到派出
    所的時候發現被告身上有三、四張假鈔等語（見本院審判筆錄第三至七頁），大
    致相符。
  (二)被告雖辯稱：不知該四紙紙幣係偽造云云。然查，被告既自承係以二千元代價購
    買上開四張偽造千元紙幣，可知該四張紙幣之價值僅其面額之半數，則衡之常情
    ，被告對於該四張紙幣並非真正，自應有所認識。被告雖次辯稱：「天時」推一
    個坐輪椅的人說這個人身上有錢，他願以一比二兌換，「天時」說坐輪椅的人是
    金光黨的人（本院審判筆錄第八頁）、當時我以為是金光黨騙人，並不知道是偽
    鈔云云（九十三年度偵字第四０００號偵卷第八頁）。然依社會通念，「金光黨
    」係指詐騙集團或騙徒，既以詐騙為目的，實無主動告知他人自己是騙徒，或主
    動與不認識之人分享詐騙所得之理。又被告所述：「天時」說推輪椅的人是金光
    黨，當時以為是金光黨騙人等情，倘或屬實，則被告既知悉是金光黨詐騙，豈會
    甘願受騙而與之交易？被告此部分辯解，實與常情有違，並非可採。再參以證人
    乙○○證稱：「（你在發現是偽鈔的時候，你有沒有問他為什麼是假的？）我看
    的時候發現是假的他馬上跑，我就追他」、「（你追他的時候，有沒有叫他不要
    跑？）沒有」、「（有幾個人追？）只有我一個」等語（本院審判筆錄第四頁）
    ，足見被告辯稱：係因聽到有人喊別跑，以為被追打而逃跑云云，亦非可信，由
    此益徵被告明知使用偽造紙幣，而畏罪心虛。至於辯護人為被告辯稱：扣案之偽
    造紙幣，從外觀上與真鈔難以分辨，被告誤認為真鈔云云，查被告係以顯不相當
    之代價取得該四張紙幣，其自應知悉該四張紙幣係屬偽造如前述，則該四張偽造
    紙幣就令製作精細難辨真偽，亦無從據為有利被告之認定，被告所辯均非可採。
  (三)此外，並有偽造之一千元紙幣四張扣案可證（本院卷附九十三年度藍保管字第一
    一四六號贓證物品清單）。扣案紙幣經中央印製廠鑑定結果，均係以彩色噴墨方
    式仿印，無凹版印文凸起效果，紙質與真鈔不同，水印及安全線以灰色墨在紙張
    背面仿製，安全線另以黏貼箔膜（含面額數字）仿正面五段裸露部分；左下角面
    額數字以亮光物質仿折光變色油墨，經鑑定結果均屬偽造等情，有該廠九十三年
    一月九日中印發字第０九三００００一七三號函附卷可稽（九十三年度偵字第四
    ０００號偵卷第十五頁），事證明確，犯行可以認定。
二、核被告所為，係犯刑法第一百九十六條第一項前段之行使偽造通用紙幣罪。其意
    圖供行使之用而收集偽造紙幣之低度行為，為行使之高度行為所吸收，不另論罪
    。被告前因竊盜案件，經本院以八十七年度易字第二二二三號判處有期徒刑一年
    六月，並於刑之執行前令入勞動場所強制工作三年，有期徒刑部分自九十一年六
    月二十八日入監服刑，甫於九十二年八月一日縮短刑期執行完畢，此有臺灣高等
    法院被告全國前案紀錄表在卷可稽，其受有期徒刑執行完畢後，五年內再犯本件
    最重本刑有期徒刑以上之罪，為累犯，應依刑法第四十七條之規定加重其刑。爰
    審酌被告犯罪後仍飾詞狡辯，足見並無悔意，惟其犯罪手段、所生危害皆非重大
    ，及被告犯罪之動機、目的等一切情狀，量處如主文所示之刑。扣案之偽造千元
    紙幣四張，應依刑法第二百條之規定宣告沒收。
據上論斷，應依刑事訴訟法第二百九十九條第一項前段，刑法第一百九十六條第一項
前段、第四十七條、第二百條，罰金罰鍰提高標準條例第一條前段，判決如主文。
本案經檢察官陳麗芬到庭執行職務。
中　　　華　　　民　　　國　　九十三　　年　　　八　　　月　　　十一　　日
                                    臺灣臺北地方法院刑事第五庭
                                        審判長法  官  黃程暉
                                              法  官  楊晉佳
                                              法  官  高偉文
右正本證明與原本無異。
如不服本判決，應於判決送達後十日內向本院提出上訴狀（應抄附繕本）。告訴人或
被害人如對於本判決不服者，應具備理由請求檢察官上訴，其上訴期間之計算係以檢
察官收受判決正本之日期為準。
                                              書記官  張華瓊
中　　　華　　　民　　　國　　九十三　　年　　　八　　　月　　　十一　　日
附錄本案論罪科刑法條全文
中華民國刑法第一百九十六條
行使偽造、變造之通用貨幣、紙幣、銀行券，或意圖供行使之用而收集或交付於人者
，處三年以上十年以下有期徒刑，得併科五千元以下罰金。
收受後方知為偽造、變造之通用貨幣、紙幣、銀行券而仍行使，或意圖供行使之用而
交付於人者，處五百元以下罰金。
第一項之未遂犯罰之。
